【裁判字號】    97,審易,527
【裁判日期】    970718
【裁判案由】    毒品危害防制條例
【裁判全文】
臺灣高雄地方法院刑事判決             97年度審易字第527號
公  訴  人  臺灣高雄地方法院檢察署檢察官
被      告  乙○○
            甲○○
上列被告等因毒品危害防制條例案件，經檢察官提起公訴（96年
度毒偵字第10637 號、第10638 號），本院判決如下：
    主  文
乙○○、甲○○均無罪。
    理  由
一、公訴意旨略以：被告乙○○、甲○○與同案被告丙○○（由
    本院另行審結），均明知海洛因業經公告列為毒品危害防制
    條例第2 條第2 項第1 款第一級毒品，不得非法持有，竟基
    於共同非法持有第一級毒品海洛因之犯意聯絡，於民國96年
    11月20日，在乙○○位於高雄市○○區○○路610 號4 樓之
    住處，共同持有第一級毒品海洛因。嗣於同日上午11時40分
    許，為警在上址自乙○○電話聯絡簿查獲第一級毒品海洛因
    1 包（驗後淨重0.805 公克），始悉上情，因認被告乙○○
    、甲○○均涉犯毒品危害防制條例第11條第1 項之持有第一
    級毒品罪嫌。
二、按被告未經審判證明有罪確定前，推定其為無罪；犯罪事實
    ，應依證據認定之，無證據不得認定犯罪事實。又不能證明
    被告犯罪者，應諭知無罪之判決，刑事訴訟法第154 條、第
    301 條第1 項分別定有明文。次按，認定犯罪事實所憑之證
    據，雖不以直接證據為限，間接證據亦包括在內，然而無論
    直接證據或間接證據，其為訴訟上之證明，須於通常一般人
    均不致有所懷疑，而得確信其為真實之程度者，始得據為有
    罪之認定，倘其證明尚未達到此一程度，而有合理之懷疑存
    在時，即難遽採為不利被告之認定，最高法院著有76年臺上
    字第4986號判例可資參照。又依刑事訴訟法第161 條第1 項
    規定，檢察官就被告犯罪事實，應負舉證責任，並指出證明
    之方法。因此，檢察官對於起訴之犯罪事實，應負提出證據
    及說服之實質舉證責任。倘其所提出之證據，不足為被告有
    罪之積極證明，或其指出證明之方法，無從說服法院以形成
    被告有罪之心證，基於無罪推定之原則，自應為被告無罪判
    決之諭知，最高法院亦著有92年臺上字第128 號判例可參。
三、檢察官認被告涉犯前開罪嫌，無非係以扣案之第一級毒品海
    洛因1 包及其檢驗報告、現場查獲相片為依據。然訊據被告
    乙○○、甲○○2 人則均堅詞否認有何上開犯行，被告乙○○辯稱：扣案的海洛因雖係在伊的電話聯絡簿內查獲，但並
    非伊所有，而員警於查獲當日甫到伊住處時，伊有見到丙○○拿伊的電話聯絡簿，所以伊猜想該包海洛因，是丙○○放
    到伊電話聯絡簿內的等語；被告甲○○則辯稱：伊不知道扣
    案海洛因是怎麼來的等語。經查：
(一)、高雄市政府警察局楠梓分局翠屏派出所員警，於96年11月20
    日上午11時40分許，因追查被告乙○○、甲○○及同案被告
    丙○○所另涉犯之竊盜案件，而經被告乙○○同意後，在其
    位於高雄市○○區○○路610 號4 樓之住處實施搜索，並於
    被告乙○○之電話聯絡簿內扣得1 包物品，該包物品經送鑑
    驗結果，發現係第一級毒品海洛因1 包（驗後淨重0.805 公
    克），又員警扣得上開海洛因時，被告乙○○、甲○○及同
    案被告丙○○3 人，均在被告乙○○前揭住所內等事實，為
    被告乙○○、甲○○所不否認，核與同案被告丙○○於警詢
    中所述情節相符（見偵1 卷第16至25頁），並有本件搜索、
    扣押筆錄、扣押物品目錄表（見偵1 卷第26至28頁）、查獲
    相片（見偵卷第36至38頁）及高雄市立凱旋醫院97年2 月1
    日高市凱醫驗字第6096號濫用藥物成品檢驗鑑定書（見偵1
    卷第57頁）在卷可稽，堪以認定。
(二)、關於扣案之第一級毒品海洛因是否為被告乙○○所持有乙節
    ，依該包毒品係在被告乙○○住處內，自其所有之電話聯絡
    簿內起出乙情，衡以一般常理，雖可初步推認該包毒品可能
    係被告乙○○所持有，然此為被告乙○○所否認，並執詞辯
    述如上，再參諸同案被告丙○○於員警查獲本案時，確實同
    在被告乙○○住處內，且依被告丙○○於偵訊中所述（見偵
    1 卷第60頁），其於查獲前未久，有施用第一級毒品海洛因
    之情，顯見其與第一級毒品海洛因非無接觸，則被告乙○○
    所持上開辯詞，已非全然無從採信；況同案被告丙○○雖前
    於警詢、偵訊中，均否認扣案之第一級毒品海洛因為其所有
    ，然其嗣於本院審理中，則已坦認：扣案海洛因為伊所有，
    並曾經伊施用一部分，而先前伊會謊稱該包海洛因非伊所有
    ，係因伊會害怕的關係，而該包海洛因確實係伊放在乙○○
    的電話聯絡簿內等語（見本院卷第50頁），益徵被告乙○○
    所辯應堪採信，因此，扣案之第一級毒品海洛因係同案被告
    丙○○所有之事實，應足認定。另衡以一般常情，毒品為不
    易取得且價值甚高之物，而持有、施用毒品又係觸犯刑罰之
    犯罪行為，是除合資購入毒品以分取吸食外，鮮有多數人無
    故共同持有毒品之情形，而依本案卷內所存事證，並未顯示
    被告乙○○與同案被告丙○○間，有合資購入扣案第一級毒
    品海洛因以分取吸食之情，且亦無證據證明被告乙○○與同
    案被告丙○○，有基於其他原因而共同持有扣案海洛因之犯
    意聯絡，自難僅以扣案海洛因之查獲地點，遽認被告乙○○
    有本件持有第一級毒品海洛因之犯行。至被告乙○○於本案
    審理中，雖曾供稱：丙○○於查獲當日到伊住處時，有拿扣
    案海洛因給伊看，並說該包海洛因純度很高（見本院卷第36
    頁），然此至多僅得證明其於員警查獲本案前，即已知悉有
    扣案海洛因存在，倘欲認定其與同案被告丙○○有共同持有
    扣案海洛因之犯意聯絡，仍需有其他證據相佐，方足判認，
    而於卷內未存有其他證據可資佐證狀況下，亦難以此為不利
    於被告乙○○之認定。
(三)、關於被告甲○○是否共同持有扣案之第一級毒品海洛因乙節
    ，本件扣案之第一級毒品海洛因係同案被告丙○○所有之事
    實，業已論述如上，而被告甲○○迭於警詢、偵訊、本院審
    理中，均否認持有扣案海洛因，且依本案卷內所存事證，並
    未顯示被告甲○○與同案被告丙○○間，有基於任何原因而
    共同持有扣案海洛因之犯意聯絡，自難僅以被告甲○○於員
    警查獲本案之時，同在被告乙○○住處內乙情，遽認被告甲○○有本件持有第一級毒品海洛因之犯行。
四、綜上，檢察官認被告乙○○、甲○○2 人涉犯前開犯行所憑
    之證據，尚未達於通常一般之人均不致有所懷疑，而得確信
    其為真實之程度，依刑事訴訟制度「倘有懷疑，即從被告之
    利益為解釋」、「被告應被推定為無罪」之原則，即難為被
    告不利之認定。此外，復查無其他積極之證據，足資認定被
    告乙○○、甲○○2 人有何檢察官所指之犯行，自屬不能證
    明渠2 人犯罪，依首開說明，自應為渠2 人無罪之諭知。
五、本件同案被告丙○○部分，由本院另行審結，附此敘明。
據上論斷，應依刑事訴訟法第301 條第1 項，判決如主文。
本案經檢察官鄭益雄到庭執行職務。
中    華    民    國    97    年    7     月    18    日
                  刑事第七庭    法  官  陳君杰
以上正本證明與原本無異。
如不服本判決，應於判決送達後10日內，向本院提出上訴狀。
中    華    民    國    97    年    7     月    18    日
                                書記官  李承悌


司法院資訊處製作；財團法人民間司法改革基金會備份。
